【裁判字號】    99,訴,98
【裁判日期】    990223
【裁判案由】    違反毒品危害防制條例
【裁判全文】
臺灣嘉義地方法院刑事判決                99年度訴字第98號
公  訴  人  臺灣嘉義地方法院檢察署檢察官
被      告  甲○○
上列被告因違反毒品危害防制條例案件，經檢察官提起公訴（99
年度毒偵字第65號），因被告於本院準備程序中就被訴事實為有
罪之陳述，經本院裁定由受命法官獨任以簡式審判程序審理，判
決如下：
    主  文
甲○○施用第一級毒品，累犯，處有期徒刑壹年。
    犯 罪 事 實
一、甲○○前因施用毒品案件，經臺灣高雄地方法院以93年度毒
    聲字第798 號裁定送觀察、勒戒後，認無繼續施用毒品傾向
    ，於民國93年6 月4 日釋放出所而執行完畢。於前開觀察勒
    戒執行完畢釋放後5 年內，又(1)因施用毒品案件，經本院以
    93年度朴簡字第169 號判決判處有期徒刑3 月確定，於94年
    1 月19日易科罰金執行完畢；(2)又因施用毒品案件，經本院
    以94年度朴簡字第59號判決判處有期徒刑5 月確定，於94年
    6 月9 日易科罰金執行完畢；(3)再因施用毒品案件，經本院
    以94年度訴字第416 號分別判處有期徒刑1 年、10月，定應
    執行刑1 年9 月確定，於96年5 月15日假釋出監並付保護管
    束，於同年6 月17日保護管束期滿未經撤銷，視為執行完畢
    。詎仍不知悔改，復基於施用第一級毒品海洛因及第二級毒
    品甲基安非他命之犯意，於98年10月10日晚上8 時許，在嘉
    義縣布袋鎮○○里○○鄰○○路91號住處，以將第一級毒品海
    洛因及第二級毒品甲基安非他命混合放入玻璃球內燒烤吸食
    其煙霧之方式，同時施用第一級、第二級毒品1 次。嗣於98
    年10月12日晚上10時10分許，在高雄縣大社鄉○○路與和平
    路交岔口，因形跡可疑為警盤查，並經其同意採集尿液送驗
    後，確認檢驗結果呈嗎啡、可待因及甲基安非他命陽性反應
    ，而查悉上情。
二、案經高雄縣警察局仁武分局報告臺灣高雄地方法院檢察署呈
    請臺灣高等法院檢察署移轉臺灣嘉義地方法院檢察署檢察官
    偵查起訴。
    理  由
一、本件被告甲○○所犯，非死刑、無期徒刑、最輕本刑為3 年
    以上有期徒刑之罪，或高等法院管轄第一審案件，其於準備
    程序進行中，就被訴事實為有罪之陳述，經本院告知簡式審
    判程序之旨，並聽取檢察官及被告之意見後，裁定進行簡式
    審判程序。
二、上開事實，業經被告於本院審理時自白不諱，並有臺灣檢驗
    科技股份有限公司98年10月28日濫用藥物尿液檢驗報告、尿
    液採驗對照表（425 ）在卷可稽，足認被告之自白與事實相
    符。復按施用第一、二級毒品為犯罪行為，毒品危害防制條
    例第10條定有處罰明文。故施用第一、二級毒品者，依前揭
    規定本應科以刑罰，惟基於刑事政策，對合於一定條件之施
    用者，則依同條例第20條、第23條之規定，施以觀察、勒戒
    或強制戒治之保安處分。又毒品危害防制條例第20條、第23
    條將施用毒品之刑事處遇程序，區分為「初犯」及「5 年內
    再犯」、「5 年後再犯」。依其立法理由之說明：「初犯」
    ，經觀察、勒戒或強制戒治後，應為不起訴處分或不付審理
    之裁定；經觀察、勒戒或強制戒治執行完畢釋放後，「5 年
    內再犯」者，因其再犯率甚高，原實施之觀察、勒戒及強制
    戒治既已無法收其實效，爰依法追訴或裁定交付審理。至於
    經觀察、勒戒或強制戒治執行完畢釋放後，「5 年後再犯」
    者，前所實施之觀察、勒戒或強制戒治已足以遮斷其施用毒
    品之毒癮，為期自新及協助其斷除毒癮，仍適用「初犯」規
    定，先經觀察、勒戒或強制戒治之程序。從而依修正後之規
    定，僅限於「初犯」及「5 年後再犯」2 種情形，始應先經
    觀察、勒戒或強制戒治程序。倘被告於5 年內已再犯，經依
    法追訴處罰，縱其第3 次（或第3 次以上）再度施用毒品之
    時間，在初犯經觀察、勒戒或強制戒治執行完畢釋放5 年以
    後，已不合於「5 年後再犯」之規定，且因已於「5 年內再
    犯」，顯見其再犯率甚高，原實施觀察、勒戒或強制戒治，
    已無法收其實效，即應依該條例第10條處罰（最高法院95年
    5 月9 日第7 次、97年度第5 次刑事庭會議決議參照）。本
    件被告前因施用毒品案件，經臺灣高雄地方法院以93年度毒
    聲字第798 號裁定送觀察、勒戒後，認無繼續施用毒品傾向
    ，於93年6 月4 日釋放出所而執行完畢，於前開觀察勒戒執
    行完畢釋放後5 年內，復因施用毒品案件，經本院以93年度
    朴簡字第169 號判決判處有期徒刑3 月確定，有全國施用毒
    品案件紀錄表、臺灣高等法院被告前案紀錄表各1 份在卷可
    按。是被告於前開觀察勒戒執行完畢釋放後5 年內再犯施用
    毒品之罪，且經依法追訴處罰，並因本件為3 犯以上施用毒
    品之罪，顯見其再犯率甚高，原實施觀察、勒戒，已無法收
    其實效，應依法處罰。從而，本件事證明確，被告犯行足堪
    認定，應依法論科。
三、核被告所為，係犯毒品危害防制條例第10條第1 項、第2 項
    之施用第一、二級毒品罪。被告為施用而持有第一級毒品海
    洛因、第二級毒品甲基安非他命之低度行為，分別為施用之
    高度行為所吸收，均不另論罪。又被告自承係同時將第一級
    毒品海洛因及第二級毒品甲基安非他命置入玻璃球內，以燒
    烤吸食煙霧之方式施用，係以一行為同時施用第一級毒品海
    洛因及第二級毒品甲基安非他命，為想像競合犯，應依刑法
    第55條之規定，從一重之施用第一級毒品罪處斷。再被告前
    因施用毒品案件，經本院以94年度訴字第416 號分別判處有
    期徒刑1 年、10月，定應執行刑1 年9 月確定，於96年5 月
    15日假釋出監並付保護管束，於同年6 月17日保護管束期滿
    未經撤銷，視為執行完畢，有臺灣高等法院被告前案紀錄表
    在卷可稽，其於受徒刑之執行完畢後，5 年以內故意再犯本
    件有期徒刑以上之罪，為累犯，應依刑法第47條第1 項之規
    定，加重其刑。
四、爰審酌被告曾因施用毒品經裁定觀察、勒戒執行完畢，前復
    有犯罪事實欄所述之施用毒品行為經判刑確定而執行完畢；
    又因施用毒品案件，經本院以98年度訴字第576號判處應執
    行有期徒刑1年3月、以98年度訴字第709號判處有期徒刑1
    年、以98年度訴字第795號判處有期徒刑9月（現執行中），
    有臺灣高等法院被告前案紀錄表在卷可稽，其未能徹底戒絕
    毒品，而再犯本案，顯見其自制力不足，無法擺脫毒品，未
    能體悟施用毒品對自己、家人造成之傷害及社會之負擔，惟
    念及施用毒品本質上係戕害自身健康之行為，尚未嚴重破壞
    社會秩序或侵害他人權益，且被告坦承犯行、犯後態度尚可
    等一切情狀，分別量處如主文所示之刑。
據上論斷，應依刑事訴訟法第273 條之1 第1 項、第299 條第1
項前段，毒品危害防制條例第10條第1 項、第2 項，刑法第11條
前段、第47條第1項前段、第55條，判決如主文。
本案經檢察官曹合一到庭執行職務。
中    華    民    國    99    年    2     月    23    日
                  刑事第四庭    法  官  梁淑美
以上正本證明與原本無異。
如不服本判決應於收受判決後10日內向本院提出上訴書狀，並應
敘述具體理由；其未敘述上訴理由者，應於上訴期間屆滿後20日
內向本院補提理由書（均須按他造當事人之人數附繕本）「切勿
逕送上級法院」。
中    華    民    國    99    年    2     月    23    日
                                書記官  林金福
附錄本判決論罪科刑法條全文：
毒品危害防制條例第10條
施用第一級毒品者，處 6 月以上 5 年以下有期徒刑。
施用第二級毒品者，處 3 年以下有期徒刑。

司法院資訊處製作；財團法人民間司法改革基金會備份。
